【裁判字號】    98,簡,790
【裁判日期】    980326
【裁判案由】    賭博
【裁判全文】
臺灣彰化地方法院刑事判決               98年度簡字第790號
公  訴  人  臺灣彰化地方法院檢察署檢察官
被      告  甲○○
上列被告因賭博案件，經檢察官提起公訴（98年度偵字第1509號
），因被告於本院審理時自白犯罪，本院認宜逕以簡易判決處刑
如下：
    主  文
甲○○意圖營利，聚眾賭博，累犯，處有期徒刑陸月，如易科罰
金，以新臺幣壹仟元折算壹日。扣案之六合彩簽注單參張及六合
彩與大樂透帳目總表伍份均沒收。
    事實及理由
一、事實部分：甲○○前於民國（下同）96年間，因賭博案件，
    經本院以96年度彰簡字第1078號判決判處有期徒刑4 月，如
    易科罰金，以新台幣1 千元折算壹日確定，甫於97年2 月26
    日易科罰金而執行完畢。詎仍不知悔改，竟意圖營利，基於
    供給賭博場所、聚眾賭博及在公眾得出入之場所賭博之單一
    包括犯意，自98年1 月27日起至同年2 月3 日止，提供其位
    於彰化縣福興鄉○○村○○街1 號之2 住處，充作公眾得出
    入之賭博場所，經營俗稱「六合彩賭博簽賭站」，供不特定
    人簽賭六合彩之賭博，推由甲○○與各簽賭者對賭而聚眾經
    營賭博，簽賭方式係以「香港六合彩」之開獎號碼為依據，
    有「2 星」、「3 星」、「4 星」、「坐台」，約定賭客每
    簽1 支「2 星」、「3 星」、「4 星」、「坐台」分別為每
    注均為新台幣（下同）80元，若簽中「2 星」、「3 星」、
    「4 星」、「坐台」，則賭客分別可得57倍、570 倍、7500
    倍、285 倍之彩金，未簽中者，所繳之賭資即全歸甲○○所
    有。嗣經警方於98年2 月4 日上午8 時30分，持本院核發之
    搜索票，至其上址住處搜索而查獲，並當場扣得甲○○所有
    供經營上開六合彩簽賭所用之六合彩簽注單3 張、六合彩與
    大樂透帳目總表5 份。
二、按刑事法若干犯罪行為態樣，本質上原具有反覆、延續實行
    之特徵，立法時既予特別歸類，定為犯罪構成要件之行為要
    素，則行為人基於概括之犯意，在密切接近之一定時、地持
    續實行之複次行為，倘依社會通念，於客觀上認為符合一個
    反覆、延續性之行為觀念者，於刑法評價上，即應僅成立一
    罪。學理上所稱「集合犯」之職業性、營業性或收集性等具
    有重複特質之犯罪均屬之，例如經營、從事業務、收集、販
    賣、製造、散布等行為概念者是（最高法院95年度臺上字第
    1079號判決要旨參照）。經營俗稱六合彩、職棒簽賭或地下
    期指簽賭之賭博，於每日或每週均有香港六合彩開獎、職業
    棒球比賽或期貨交易之賭博決定輸贏，本質上乃具有反覆、
    延續性行為之特徵，於刑法評價上，應認係集合多數犯罪行
    為而成立之獨立犯罪型態之「集合犯」，為包括一罪，應僅
    成立一罪。依上揭說明，被告所為之行為，各係基於單一之
    賭博、意圖營利提供賭博場所、意圖營利聚眾賭博之犯意，
    而反覆所為者，均係為實質上一罪；另被告於當期香港六合
    彩開獎前多次接受簽賭之行為，均係當次意圖營利供給賭博
    場所、意圖營利聚眾賭博及在公眾得出入之場所賭博財物犯
    行之接續行為。
三、按刑法第266 條第1 項之犯罪，以在公共場所或公眾得出入
    之場所為要件。經查，被告甲○○上址住處既供不特定之多
    數人出入賭博，業經被告供述在卷，自屬公眾得出入之場所
    。核被告甲○○意圖營利提供場所及聚眾賭博之所為，係犯
    刑法第268 條之意圖營利供給賭博場所及聚眾賭博罪；又被
    告甲○○就上開賭博方式，兼與其他賭客同在公眾得出入之
    場所賭博財物，係犯刑法第266 條第1 項前段之普通賭博罪
    。被告所為之行為，各係基於單一之賭博、意圖營利提供賭
    博場所、意圖營利聚眾賭博之犯意，而反覆所為者，均係為
    實質上一罪。被告所犯上開圖利供給賭場、圖利聚眾賭博及
    普通賭博3 罪，係基於1 個賭博犯意之決定，達成其同一犯
    罪之各個舉動，應屬法律概念之一行為，其一行為觸犯上開
    3 罪名之想像競合犯，依刑法第55條規定從情節較重之意圖
    營利聚眾賭博罪處斷。查被告前於96年間，因賭博案件，經
    本院以96年度彰簡字第1078號判決判處有期徒刑4 月，如易
    科罰金，以新台幣1 千元折算壹日確定，甫於97年2 月26日
    易科罰金而執行完畢之情，有卷附之臺灣高等法院被告前案
    記錄表可按，其受有期徒刑之執行完畢，5 年以內再犯本件
    有期徒刑以上之罪，為累犯，應依法加重其刑。爰審酌被告
    前已有經營「六合彩」賭局之前科，竟不思悔改，再次違法
    經營「六合彩」之賭局，助長社會賭博風氣非輕，惟另考量
    被告於犯後已能坦承犯行，況政府現已經營樂透彩，社會情
    況亦有所改變等一切情狀，酌情量處如主文所示之刑，並諭
    知易科罰金之折算標準，以資懲儆。另扣案之六合彩簽注單
    5 張，係被告賭博時當場所用之工具，而刑法第266 條第2
    項規定：當場賭博之器具，不問屬於犯人與否，沒收之，係
    採義務沒收主義，自應優先於採職權主義之刑法第38條第1
    項第2 款而適用（最高法院79年臺上字第5137號判例要旨、
    最高法院87年度臺非字第207 號判決要旨參照）。至扣案之
    六合彩與大樂透帳目總表5 份，為被告所有，且為供被告為
    本件經營六合彩賭博犯行所用之物，業據被告供承在卷，爰
    依刑法第38條第1 項第2 款之規定宣告沒收。
四、據上論斷，應依刑事訴訟法第449 條第2 項、第450 條第1
    項、第454 條第1 項，刑法第266 條第1 項前段、第2 項、
    第268 條、第55條、第47條第1 項、第41條第1 項前段、第
    38條第1 項第2 款，刑法施行法第1 條之1 第1 項、第2 項
    前段，逕以簡易判決處如主文所示之刑。
五、本件係依被告具體求刑之範圍內所為之科刑判決，依刑事訴
    訟法455 條之1 第2 項規定，被告不得上訴。檢察官如不服
    本判決，應自判決送達之日起10日內，向本院提起上訴。
本案經檢察官紀雅惠到庭執行職務。
中    華    民    國    98    年    3     月    26    日
                  刑事第九庭          法  官  黃齡玉
以上正本證明與原本無異。
中    華    民    國    98    年    3     月    26    日
                                      書記官  林嘉賢
附錄本案論罪科刑法條全文：
中華民國刑法第266條
（普通賭博罪與沒收物）
在公共場所或公眾得出入之場所賭博財物者，處 1 千元以下罰金
。但以供人暫時娛樂之物為賭者，不在此限。
當場賭博之器具與在賭檯或兌換籌碼處之財物，不問屬於犯人與
否，沒收之。
中華民國刑法第268條
（圖利供給賭場或聚眾賭博罪）
意圖營利，供給賭博場所或聚眾賭博者，處 3 年以下有期徒刑，
得併科3千元以下罰金。


司法院資訊處製作；財團法人民間司法改革基金會備份。
